【裁判字號】    94,財管,68
【裁判日期】    950123
【裁判案由】    指定遺產管理人
【裁判全文】
臺灣臺南地方法院民事裁定              94年度財管字第68號
聲  請  人  財政部國有財產局台灣南區辦事處台南分處
法定代理人  凌中
送達代收人  李婉禎
前聲請人聲請為被繼承人甲○○選任遺產管理人事件，本院裁定
如下：
    主      文
選任財政部國有財產局台灣南區辦事處台南分處為被繼承人甲○
○之遺產管理人。
程序費用由被繼承人甲○○之遺產負擔
    理      由
一、按繼承開始時，繼承人有無不明而不能依民法第1177條選定
    遺產管理人時，得由利害關係人聲請法院選任之，民法第
    1178條第2項定有明文。
二、本件聲請意旨略以：緣最後住所為台南州曾文郡麻豆街麻豆
    三百六十七番地居民甲○○（女，日據時期明治41年3月7日
    生），於日據時期大正15年（即民國15年）嫁至大陸地區福
    建省，並於當時之戶籍資料上為婚姻除戶之記載，嗣後即音
    訊全無迄今，顯已失蹤不明，遺有台南縣麻豆鎮○○段263
    、265、272、275、288地號等五筆土地。經貴院93年度財管
    字第2號民事裁定選定財政部國有財產局台灣南區辦事處台
    南分處為其財產管理人，並經貴院94年度亡字第34號民事裁
    定判決甲○○於中華民國25年1月2日下午12時死亡。其遺產
    查無民法第1138條所定繼承人得以行使權利，又無民法第
    1131條所定親屬會議足資召開親屬會議，以定遺產管理人，
    致遺產迄仍閒置，並有失權之虞，且民法第1185條明定無人
    承認繼承之遺產，於清償債權並交付遺贈物後，如有剩餘，
    應歸屬國庫。聲請人本於國有財產管理職務，認有利害關係
    ，爰依民法第1178條及非訟事件法第78條之規定，聲請鈞院
    裁定選定已故甲○○之遺產管理人，以便依法管理遺產等語
    ，並提出土地登記簿謄本一件、貴院94年度亡字第34號民事
    判決影本一份為證。
三、經查，聲請人主張上情，業據提出土地登記簿謄本一件、本
    院94年度亡字第34號民事判決影本一份為證，復據本院調閱
    94年度亡字第34號死亡宣告卷宗無誤，堪可信為真實。
四、復按公示催告期限屆滿，無繼承人承認繼承時，其遺產於清
    償債權，並交付遺贈物後，如有剩餘，歸屬國庫；又按非公
    用國有財產以財政部國有財產局為管理機關，民法第1185條
    、國有財產法第12條分別定有明文。被繼承人甲○○之遺產
    為台南縣麻豆鎮○○段263、265、272、275、288地號等五
    筆土地，倘無人承認繼承時，將於清償債權，並交付遺贈物
    後，歸屬國庫，本院認選任財政部國有財產局台灣南區辦事
    處台南分處為被繼承人甲○○之遺產管理人為適當，爰裁定
    如主文第一項所示。
五、依非訟事件法第157條，裁定如主文。
中    華    民    國    95    年    1     月    23    日
                      家事法庭    法  官  張  麗  娟
上為正本係照原本作成。
如對本裁定抗告須於裁定送達後10日內向本院提出抗告狀，並應
繳納抗告費新台幣1000元。
中    華    民    國    95    年    1     月    23    日
                                  書記官  鄭  隆  慶


司法院資訊處製作；財團法人民間司法改革基金會備份。
